【裁判字號】    88,重訴緝,702
【裁判日期】    890512
【裁判案由】    殺人
【裁判全文】
台灣台中地方法院刑事判決                      八十八年度重訴緝字第七○二號
    公  訴  人  台灣台中地方法院檢察署檢察官
    被      告  甲○○○○○○.
    指定辯護人  本院公設辯護人  戊○○
右列被告因殺人案件，經檢察官提起公訴（八十六年度偵字第一六四六八號），本院
判決如左：
    主      文
甲○○○○○○○○○N AVIRUT（偉入）無罪。
    理      由
一、公訴意旨略以：泰國籍外勞 PROMTHONGDEE SURAPO（中文譯名：蘇拉波）、BUNS
    AI PRASIT（中文譯名：帕西）、MALAONAT NAWA（中文譯名：拿哇）三人於民國
    八十六年七月十三日二十一時許，在台中縣潭子鄉○○路一四七號乙○○（業經
    檢察官為不起訴處分）所經營之泰國餐廳飲酒，因帕西調戲該餐廳之泰國籍女子
    TUMNGERN SRIJAN（中文譯名：席詹），事為其他客人即被告甲○○○○○○○○○N AVIRU
    T（中文譯名：偉入）及同伴UTHAHON ADUL（中文譯名：阿倫）、THAIMAI NATTH
    APHON（中文譯名：阿華）、DETJAROEN SAMART（中文譯名：三賣）、SUWANNASR
    I BUNNAK（中文譯名：文男）（以上四人均經檢察官為不起訴處分）等人知悉，
    乃在餐廳外等候，意圖毆打教訓。嗣蘇拉波、帕西、拿哇三人步出該餐廳，即遭
    被告及阿倫、阿華、三賣、文男等人圍毆，雙方進而互毆（傷害部分均未告訴）
    。詎被告單獨起意殺人，於混亂中，持事先預藏之水果刀，猛刺蘇拉波腰部一刀
    ，深達十五公分，刺及左肺大葉及脾臟等重要器官，造成胸腔大出血及腹腔大出
    血，經送醫急救，仍不治死亡。因認被告涉有刑法第二百七十一條第一項殺人之
    罪嫌。
二按犯罪事實應依證據認定之，無證據不得推定其犯罪事實；又不能證明被告犯罪
    或其行為不罰者，應諭知無罪之判決，刑事訴訟法第一百五十四條第三百零一
    條第一項分別定有明文。又事實之認定，應憑證據，如不能發現相當證據，或證
    據不足以證明，自不能以推測或擬制之方法，以為裁判基礎；且認定不利於被告
    之事實，應依積極證據，苟積極證據不足為不利於被告事實之認定時，即應為有
    利於被告之認定，更不必有何有利之證據，最高法院四十年度台上字第八六號、
    三十年度上字第八一六號判例足資參照。
三、公訴人認被告涉有殺人罪嫌，無非以阿倫、三賣、文男均一致指稱被告確有持刀
    刺殺蘇拉波等語，為其主要論據。惟訊據被告坦承案發當晚曾至台中縣潭子鄉○
    ○路一四七號泰國餐廳之事實，惟堅決否認犯行，辯稱：進去餐廳買東西，出來
    即見阿倫被毆打受傷，其將毆打阿倫之人推開，將阿倫扶回宿舍，並未參與打架
    ，亦未持刀殺人等語。經查：
  (一)阿倫固於警詢及偵查中指稱：其與偉入見有警車前來，即跑回工廠宿舍，偉入
      在宿舍曾表示「我已幫你把對方捅一刀」等語，惟其均稱未見偉入持刀刺殺死
      者，偉入亦未表示持刀刺向何人。文男於警詢及偵查中雖均供稱：偉入有持刀
      等語，惟亦稱其未見偉入持刀刺殺死者。三賣在警詢時並未提及偉入，其在偵
      查中則稱並未見到偉入持刀刺殺死者。又三賣於警詢中供稱：「沒有看見有人
      拿武器，但有看見一個人打赤膊，手拿衣服，好像用衣服遮掩手上的兇器」等
      語，並指明事後阿華回餐廳時，額頭受傷，未穿衣服。文男則稱打架時有一人
      打赤膊，阿華打完架回餐廳時，未穿上衣等語。另與死者同伴之帕西受有左腹
      部刺傷；拿哇則遭右大腿刺傷，縫合五針等情，業據帕西、拿哇於警詢中陳明
      ，並有照片六幀在卷可憑。故案發當時除被告外，可能尚有他人持有刀械，被
      告向阿倫表示「我已幫你把對方捅一刀」，亦可能係指刺向帕西、拿哇，實難
      單憑阿倫、三賣、文男上開所言，即認被告確有持刀刺殺蘇拉波之行為。至有
      關實情如何，固有傳訊阿倫、阿華、三賣、文男、帕西、拿哇等人究明之必要
      ，惟據證人即警員丁○○○到庭證述，阿倫等六人均已被遣返出境，客觀上已
      無法傳訊調查，則依現存之證據，尚不足以證明被告有持刀刺殺蘇拉波之犯罪
      事實。
  (二)被告雖於案發後即逃離其受雇之工廠，惟辯稱：因初至台灣，曾聽聞如在外打
      架、鬧事，會被解雇遣返，因怕被遣返始逃跑等語。查被告確於八十六年五月
      九日方入境台灣，受雇於台中縣潭子鄉○○路三五號三樓建新企業股份有限公
      司，有外僑居留口卡一份在卷可佐。又證人即仲介外勞之業者丙○○證稱：「
      外勞來台工作，都會和雇主訂有勞動契約，約定違反某些事項，可以解雇遣返
      ，通常在外打架、鬧事，都會被列入解雇事由」等語。是被告既有可能因害怕
      被解雇遣返而逃跑，自不能以其有匿逃之舉動，即推測被告有持刀刺殺蘇拉波
      之行為。
  (三)如前所述，本件認定被告刺殺蘇拉波之犯罪證據尚有未足，然本院為求慎重，
      在徵得被告之同意後，囑託法務部調查局，對被告進行測謊鑑定，其結果認：
      甲○○○○○○○○○N AVIRUT稱其未持刀殺人，經測試無情緒波動反應，應未說謊，有
      該局八十九年四月六日（八九）陸（三）字第八九○一四四六五號鑑定通知書
      一份在卷可憑。查測謊鑑定，係依一般人在說謊時，會產生遲疑、緊張、恐懼
      、不安等心理波動現象，乃以科學方法，由鑑定人利用測謊儀器，將受測者之
      上開情緒波動反應情形加以紀錄，用以分析判斷受測者之供述是否違反其內心
      之真意而屬虛偽不實，故測謊鑑定，倘鑑定人具備專業之知識技能，復基於保
      障緘默權而事先獲得受測者之同意，所使用之測謊儀器及其測試之問題與方法
      又具專業可靠性時，該測謊結果，如就有利之供述，經鑑定人分析判斷有不實
      之情緒波動反應，依補強性法則，雖不得作為有罪判決之唯一證據，但非無證
      據能力，仍得供裁判之佐證，其證明力如何，事實審法院有自由判斷之職權；
      反之，若其有利之供述，經鑑定並無任何虛偽供述之情緒波動反應，又無其他
      合法之積極證據足以證明該部分之犯罪事實時，即可印證其真實性，非不得為
      有利於受測者之認定（最高法院八十八年度台上字第二九三六號判決意旨參照
      ）。本件對被告實施測謊鑑定者，係法務部調查局，地點在該局之測謊室，有
      關進行測謊鑑定應具之知識、技能、設備及方法，當有專業之可靠性，其結果
      既認被告稱其未持刀殺人，無情緒波動反應，應未說謊，自得採為有利於被告
      之認定。
  (四)法院認定犯罪事實，應依證據，無證據不得推定其犯罪事實，所謂證據，係指
      超越一切合理之可疑，足以認定被告確有犯罪行為之積極事證而言，苟依現存
      之積極證據，就起訴意旨所指被告犯罪之待證事實，尚非不得為其他較有利被
      告之推斷，本諸罪疑惟輕之法則，自難謂該事證已適合於被告犯罪事實之認定
      。本件既無人指證被告有持刀刺向蘇拉波之行為，而事發當時，與被告同夥之
      阿倫、阿華、三賣、文男等人間，可能另有人持有刀械，且蘇拉波之同伴帕西
      、拿哇均受有刀傷，另阿倫於警詢時供稱其當時與被告係共同毆打帕西，則蘇
      拉波究竟是否為被告所刺殺，即有可疑。又阿倫、阿華、三賣、文男、帕西、
      拿哇等人均已遭遣返出境，無從傳訊為必要之調查，則依現存之證據，實無法
      證明被告即係持刀刺殺蘇拉波之人，自不得論處被告殺人之罪責。此外，本院
      復查無其他積極證據足以認定被告確有公訴意旨所指之犯行，本件係不能證明
      被告犯罪，應為無罪之諭知。
四據上論斷，應依刑事訴訟法第三百零一條第一項，判決如主文。
本案經檢察官劉仁明到庭執行職務
中      華      民      國    八十九    年      五      月     十二     日
                                    台灣台中地方法院刑事第七庭
                                        審判長法  官  翁  芳  靜
                                              法  官  陳  得  利
                                              法  官  張  恩  賜
右正本證明與原本無異。
如不服本判決，應於判決送達後十日內向本院提出上訴狀，上訴於臺灣高等法院臺中
分院( 須附繕本 )。
                                        書記官
中      華      民      國    八十九    年      五      月   十二     日


司法院資訊處製作；財團法人民間司法改革基金會備份。
